【裁判字號】    88,易,618
【裁判日期】    890223
【裁判案由】    竊佔
【裁判全文】
臺灣雲林地方法院刑事判決                          八十八年度易字第六一八號
    公  訴  人  臺灣雲林地方法院檢察署檢察官
    被      告  丙○○
                甲○○
右列被告等因竊佔案件，經檢察官提起公訴（八十八年度偵字第一二九四號、第二四
七二號），本院判決如左：
    主  文
丙○○、甲○○共同意圖為自己不法之利益，而竊佔他人之不動產，丙○○處拘役伍
拾日，甲○○，累犯，處拘役伍拾玖日。
    事  實
一、甲○○前因違反藥事法案件，經法院判處有期徒刑十月，於民國八十七年八月二
    十七日執行完畢。緣丙○○、甲○○均受僱於癸○○（原名壬○○，另行移送檢
    察官偵辦）。癸○○、丙○○、甲○○三人均明知雲林縣東勢鄉○○○段第一之
    六七八號及比鄰之第一之八０八號土地均非其所有，竟基於意圖為自己不法利益
    之犯意聯絡，於民國八十八年一月十八日晚上十時三十分許，由癸○○指派丙○○、甲○○二人一人負責看僱現場，一人負責導引裝載垃圾廢棄物之大貨車至現
    場傾倒垃圾廢棄物而竊佔上開為庚○所有之一之六七八號土地，同時竊佔上開尚
    未登記何人所有之第一之八０八號土地。於民國八十八年四月二十七日晚上十時
    許，癸○○又指使丙○○、甲○○出面僱用無犯意之丁○○至上址以挖土機整地
    ，並由丙○○看僱現場，甲○○則指引無竊佔犯意之不詳姓名年籍之大貨車司機
    載運二部裝有垃圾廢棄物之大貨車傾倒廢棄物垃圾至丁○○所挖取整理之土地處
    ，嗣另一無竊佔犯意之大貨車司機戊○○載運垃圾廢棄物經甲○○引導至上址時
    ，為於同晚十一時三十分許警當場查獲，並扣得丁○○所有之挖土機一部，總計
    上開地段第一之八０八號土地遭竊佔之面積達一百二十三平方公尺、第一之六七
    八號土地遭竊佔之面積為一百二十六平方公尺。
二、案經庚○告訴雲林縣警察局台西分局報告臺灣雲林地方法院檢察署檢察官偵查起
    訴。
    理  由
一、訊據被告丙○○、甲○○均不否認於查獲當日受僱於癸○○傾倒廢棄物垃圾於上
    開土地，惟矢口否認有何犯行，被告丙○○辯稱：八十八年一月十八日伊並未在
    該處倒垃圾，是癸○○倒垃圾後，要伊去擔罪，伊才去警局作筆錄說垃圾係伊傾
    倒的，同年四月二十七日是癸○○要伊去看僱上開土地，癸○○說土地是他的云
    云，被告甲○○辯稱：是癸○○於八十七年十一月間帶伊去現場，癸○○說該處
    係他的，可倒垃圾，癸○○係僱請伊殺鴨，伊不知道丙○○為何會於警訊中說伊
    於八十八年一月十八日有在上開土地倒垃圾云云。經查：上開土地係告訴人庚○
    所有，並經人霸佔傾倒垃圾多次之情，為告訴人指訴綦詳，並有土地登記簿謄本
    、雲林縣台西地政事務所函文本院上開第一之八０八號土地係屬新虎尾溪堤防用
    地登錄測量之暫編地號尚未登記何人所有等書證在卷足參，另據證人丁○○證稱
    查獲當日係被告二人去僱用伊至上開土地整地並有二台大貨車傾倒廢棄物垃圾至
    其所整地之處等語（見偵查卷宗），證人戊○○復證稱伊係由被告甲○○引導至
    該處要傾倒車上廢棄物而為警查獲等語，證人己○○即告訴人之弟證稱於八十八
    年四月二十七日看見有垃圾車在進出該地等語無誤，且為證人乙○○、丑○○證
    稱查獲經過清楚，復經本院現場勘驗上開土地確實堆置為數不少之垃圾廢棄物屬
    實，核與附卷現場照片相符，並製有勘驗筆錄在卷足徵，並督請台西地政事務所
    測量人員依警員並被告於現場所述測量廢棄物垃圾傾倒範圍係兼跨東勢鄉○○○
    段第一之六七八號及第一之八０八號土地，有該地政事務所土地複丈成果圖附卷
    足證。證人子○○即現場查獲之警員並證稱：八十八年一、二月間即發現有人傾
    倒垃圾，伊便去找地主，癸○○即帶被告丙○○前來警局說垃圾是丙○○到的等
    語，證人辛○○亦即製作丙○○於上開時間傾倒垃圾筆錄之警員並結稱：八十八
    年一月十八日查獲之地點與同年四月二十七日查獲之地點相同，均如附卷現場照
    片所示，壬○○（即癸○○）當時帶被告丙○○來作筆錄，並說垃圾係丙○○到
    的，但未說明為何知道是被告丙○○倒的，被告丙○○與壬○○看起來像朋友，
    製作筆錄時壬○○並沒有表示要被告丙○○如何說，被告丙○○亦未表明係壬○○要伊如此說的，被告丙○○並表示伊與被告甲○○係關係很久之朋友等語明確
    ，並有該警訊筆錄在卷足詳，其中被告丙○○已供明被告甲○○於該次亦有參與
    傾倒垃圾屬實，且於審理中對此亦無異詞，並供稱伊與被告甲○○均係受僱癸○○，一天二千元明確，信被告丙○○並無在警訊中誣陷被告甲○○之理，亦可見
    其二人係受僱於癸○○而傾倒垃圾，被告丙○○才會聽從癸○○之指示至警局坦
    白傾倒垃圾並供出被告甲○○，堪可斷定。被告甲○○亦於庭訊中明白供稱本案
    確係癸○○叫人去傾倒垃圾，八十八年一月十八日那次之罰單在壬○○那裡等語
    無疑，則若該地真是癸○○所有，何以由被告丙○○出面受罰，足認被告丙○○
    、甲○○早就知悉壬○○畏罪之情，則其所辯不知該地非壬○○所有云云，並不
    足採。又被告二人與癸○○於八十八年一月十八日、四月二十七日接連至該處傾
    倒垃圾，顯然主觀上係在排除原土地所有人對該地之支配而建立新的管領力，應
    無疑義，否則無所謂看僱土地可言。而被告竊佔土地之面積，經本院督同台西地
    政事務所人員至現場測量結果發現，告訴人庚○所有之上開地段第一之六七八號
    土地被竊佔面積為一百二十六平方公尺，第一之八０八號土地遭竊佔之面積達一
    二三平方公尺之事實，有台西地政事務所土地複丈成果圖在卷足考，從而本件事
    證明確，被告犯行堪以認定，自應依法論科。
二、核被告二人所為，均係犯刑法第三百二十條第二項之竊佔罪。公訴人對被告在八
    十八年一月十八日所為之竊佔行為及被告竊佔土地之範圍達上開地段第一之八０
    八號土地之事實未起訴，然此乃實質上一罪與裁判上一罪，為起訴效力所及，本
    院自應一併審究。又被告一行為竊佔二筆不同所有人之土地（尚未編訂並未代表
    無人所有），侵犯數相同罪名，為想像競合犯，應從一罪論。被告二人與癸○○
    所犯上開之罪，有犯意之聯絡，行為之分擔，為共同正犯。其利用無犯意之挖土
    機司機整地掩埋並垃圾裝載司機傾倒垃圾，為間接正犯。被告甲○○前因違反藥
    事法案件，經法院判處有期徒刑十月，於八十七年八月二十七日執行完畢，其於
    五年內再犯本案，為累犯，依法加重其刑。爰審酌被告二人僅係受人僱用指示而
    看僱場地並傾倒垃圾，惡性尚輕，犯後雖矢口否認犯行，但已坦承部分事實，且
    僅二次傾倒垃圾，犯罪情節非鉅等一切情狀，各量處如主文所示之刑。
三、公訴意旨另以：被告二人另行傾倒垃圾於癸○○坐落於雲林縣東勢鄉○○○段第
    一之七０六號土地，因而認被告二人亦竊佔該土地。經查：上開癸○○所有之土
    地比鄰於前述告訴人庚○之土地，經測量結果並無垃圾等廢棄物於其上等事實，
    有土地登記簿謄本、地籍圖、上開複丈成果圖在卷可徵，且該土地更在面臨道路
    之告訴人庚○土地之後，為本院勘驗屬實，是被告二人於此並無竊佔之行為可言
    ，此部份犯罪無從證明，惟此與前開部分有裁判上一罪之關係，爰不另為無罪之
    諭知。
據上論斷，應依刑事訴訟法第二百九十九條第一項前段，刑法第二十八條、第三百二
十條第二項、第五十五條、第四十七條，罰金罰鍰提高標準條例第一條前段，判決如
主文。
中      華      民      國      八十九      年    二    月    二十三    日
                                        臺灣雲林地方法院刑事第二庭
                                            法  官
如不服本判決，應於判決送達後十日內，向本院提出上訴狀。（須附繕本）
附錄法條：刑法第三百二十條第二項


司法院資訊處製作；財團法人民間司法改革基金會備份。
